【裁判字號】    90,上易,3348
【裁判日期】    901107
【裁判案由】    侵占
【裁判全文】
臺灣高等法院刑事判決                            九十年度上易字第三三四八號
    上  訴  人  臺灣桃園地方法院檢察署檢察官
    被      告  甲○○原名邱.
右上訴人因被告侵占案件，不服臺灣桃園地方法院九十年度易字第一五四號，中華民
國九十年六月二十九日第一審判決（起訴案號：臺灣桃園地方法院檢察署八十九年度
偵字第一四○八八號）提起上訴，本院判決如左：
    主  文
上訴駁回。
    事  實
一、甲○○明知原有坐落桃園縣桃園市○○路五五二之一號十八樓之建物，業經台灣
    桃園地方法院以八十七年度執字第三二三四號拍賣抵押物事件公告拍賣，並由乙
    ○○拍定，於八十八年十二月十四日經法院發給權利移轉證書而取得上開不動產
    之所有權，其已喪失上開建物之所有權，惟上開建物尚未經法院點交，仍由甲○
    ○占有中，詎其竟意圖為自己不法之所有，於點交前之八十九年二月間某日，趁
    上開建物尚未由法院點交予乙○○之際，將附合於上開建物已屬於建物重要成分
    之室內玻璃門、房間拉門、地板等裝潢設備拆卸，並將從屬於玄關天花板（已附
    合於建物）之彩繪玻璃、從屬於客廳酒櫃（已附合於建物）之玻璃及從屬於房間
    衣櫃（已附合於建物）之置物籃取去，除將地板棄置於原地外，餘均攜走而予侵
    占入己，嗣於八十九年四月二十日法院點交時始得知上情。
二、案經被害人乙○○訴由桃園縣警察局桃園分局報請台灣桃園地方法院檢察署檢察
    官偵查起訴。
        理  由
一、訊據被告甲○○固坦承知悉上開建物業由乙○○拍定並取得所有權，其趁該建物
    尚未點交予乙○○之際，將建物內之室內玻璃門、房間拉門、地板、玄關天花板
    彩繪玻璃、客廳酒櫃玻璃、房間衣櫃置物籃等物品拆下，除地板棄置於原地外，
    餘均攜回家中使用等情不諱，惟矢口否認有何侵占犯行，辯稱：伊去問法院人員
    ，法院人員跟伊說活動的東西都不在點交範圍內，所以才將東西拆回去使用云云
    。經查：右揭事實，業據告訴人乙○○指訴綦詳，並有不動產權利移轉證書影本
    一紙、土地暨建物所有權狀影本各一紙、台灣桃園地方法院執行命令影本一紙、
    台灣桃園地方法院民事執行處通知影本二紙、接管切結影本一紙、建物登記謄本
    影本一紙、現場照片二十二張等件附卷可稽，次據證人即受執行法院委託負責評
    點上開建物造價之桃園市公所工務課人員陳源貴到庭證稱：「評點項目是包括房
    屋構造體、隔墻構造體、屋外墻粉裝、室內墻粉裝、樓地板粉裝、屋頂粉裝、天
    花板粉裝、門窗造作、給水浴廁及電器設備等項目，評點得分乘以面積及折算點
    數就是房屋價值，評點紀錄記載樓地板一百三十即本件房屋柚木柴磚之估價標準
    ，門窗造作部分只估大門，裡面房間的門沒有估算在內，天花板彩繪玻璃、酒櫃
    、衣櫥也都沒有估進去，拆門不會損害結構，只會損害房屋粉刷，酒櫃、衣櫃是
    事後隔間才裝潢，要拆下來，就會拆壞」等語，此並有桃園市公所八十七年五月
    十日桃市工字第八七○一七一五五號函及桃園縣房屋構造粉裝裝作評點紀錄表影
    本各一件在卷可參；另被告亦陳稱：伊是以螺絲起子拆卸，酒櫃是釘在牆上，衣
    櫃是由廁所改裝而成，左右上下都砌有水泥，地板是用榔頭撬開等語，經檢視卷
    附現場照片並參以證人證詞及被告供詞可知，被告所拆卸之物，除地板外之其他
    裝潢設備雖未納入該建物拍賣價格之評定標準內，然原屬動產之室內玻璃門、房
    間拉門、天花板裝潢、客廳酒櫃、房間衣櫃均已附合於建物而成為該建物之重要
    成分，依民法第八百十一條規定，應由不動產所有人取得上開動產之所有權，另
    天花板彩繪玻璃、酒櫃玻璃及衣櫃置物籃等物，因分別常助其主物天花板、酒櫃
    及衣櫃之效用且原同屬被告所有，均屬於各該主物之從物，依民法第六十八條規
    定，上開從物應隨主物之處分而由拍得之不動產所有人取得其所有權。且按強制
    執行法第九十八條第一項規定，拍賣之不動產，買受人自領得執行法院所發給權
    利移轉證書之日起，取得該不動產所有權，是告訴人乙○○於八十八年十二月十
    四日經法院發給權利移轉證書之日起，即取得上開建物之所有權，因此附合於建
    物而成為其重要成分之室內玻璃門、房間拉門、地板、天花板裝潢、客廳酒櫃、
    房間衣櫃等物亦均連同建物一併歸由乙○○取得，另天花板彩繪玻璃、酒櫃玻璃
    及衣櫃置物籃等從物亦均隨同其上開主物而均由乙○○取得所有權甚明。再拍賣
    係屬買賣之一種，依民法第三百四十八條第一項規定，物之出賣人除負移轉財產
    權之義務外，尚負交付標的物之義務，是告訴人雖已取得上開建物之所有權，惟
    在法院尚未點交予其占有前，上開房屋包括室內玻璃門、房間拉門、地板、玄關
    天花板彩繪玻璃、客廳酒櫃玻璃、房間衣櫃置物籃等物仍由被告所持有，殆無疑
    義。茲被告明知上開建物已由告訴人拍定並於八十八年十二月十四日取得所有權
    ，其自斯時起即喪失上開建物之所有權，而室內玻璃門、房間拉門、地板均固定
    附著於建物，非以工具無法拆卸，被告並自承係以榔頭、螺絲起子等工具拆卸，
    顯非活動式甚明，另天花板彩繪玻璃、酒櫃玻璃及衣櫃置物籃等從物分別係輔助
    天花板、酒櫃及衣櫃等主物之用，如予分離，將使其主物失其效用，被告亦難諉
    為不知，且縱如其所辯係不懂法律，然至遲於起訴時亦應知上開物品非屬其所有
    ，仍未儘速將該等物品歸還，益證其當初確有不法所有之意圖甚明，是其辯稱法
    院人員告知其活動的東西不在點交範圍內，伊無侵占故意云云，顯不可採。本件
    事證明確，被告犯行堪予認定。
二、查上開建物暨室內玻璃門、房間拉門、地板、玄關天花板彩繪玻璃、客廳酒櫃玻
    璃、房間衣櫃置物籃等物品在尚未點交予告訴人之前，仍由被告占有中，被告將
    之拆卸並予搬離，顯係將自己持有他人之物變異為自己所有，與竊盜罪之將他人
    財物移置於自己實力支配之構成要件尚有未合，核其所為應係犯刑法第三百三十
    五條第一項之侵占罪，公訴意旨認係成立刑法第三百二十條第一項之竊盜罪，尚
    有未洽，然按侵占與竊盜俱以不法手段占有領得財物，其客觀構成要件之主要事
    實雷同，二罪復同以為自己或第三人不法之所有為主觀要件，同以他人財物為客
    體，同為侵害財產法益之犯罪，罪質尚無差異，應認具有社會事實同一性（最高
    法院八十六年度台非字第一八七號判決參照），據上說明，起訴法條即應予變更
    。原審因以被告罪證明確，適用刑法第二條第一項前段、第三百三十五條第一項
    、修正後刑法第四十一條第一項前段、罰金罰鍰提高標準條例第一條前段、第二
    條之規定及審酌被告犯罪動機、目的、被害人所受損害程度非微、迄未與被害人
    達成和解及犯後態度等一切情狀，量處拘役五十五日；又被告行為後，刑法第四
    十一條易科罰金之規定，已於九十年一月四日修正，並經總統於同年月十日公布
    ，業於同年月十二日生效，修正後得易科罰金之規定，由最重本刑三年以下有期
    徒刑之罪，修正為五年以下有期徒刑之罪，兩者相較，以新法較有利被告，爰依
    刑法第二條第一項前段規定，適用裁判時即修正後之刑法第四十一條之規定，諭
    知易科罰金之折算標準，以資懲儆。認事用法，核無不合，量刑亦稱妥適。檢察
    官上訴意旨，指摘原判決量刑過輕，請求撤銷原判決，即無理由，應予駁回。據
    上論斷，應依刑事訴訟法第三百六十八條，判決如主文。
本案經檢察官沈世箴到庭執行職務。
中      華      民      國      九十      年      十一      月    七    日
                              臺灣高等法院刑事第二十一庭
                                  審判長法  官  葉  騰  瑞
                                        法  官  江  國  華
                                        法  官  莊  明  彰
右正本證明與原本無異。
不得上訴。
                                        書記官  廖  嫣  雯
中      華      民      國      九十      年      十一      月    八    日
附錄：本判決論罪科刑法條全文
刑法第三百三十五條
意圖為自己或第三人不法之所有，而侵占自己持有他人之物者，處五年以下有期徒刑
、拘役或科或併科一千元以下罰金。
前項之未遂犯罰之。


司法院資訊處製作；財團法人民間司法改革基金會備份。
